臺灣臺北地方法院刑事判決
111年度訴字第170號
                                      111年度訴字第171號
                                      111年度訴字第306號
公  訴  人  臺灣臺北地方檢察署檢察官
被      告  謝逸皓



            林儀宏



上列被告因詐欺等案件，經檢察官提起公訴及追加起訴（110年
度少連偵字第51號、第184號、第207號、110年度偵字第25528號
)，嗣被告於準備程序時就被訴事實為有罪之陳述，經本院告以
簡式審判程序之旨，並聽取當事人之意見後，裁定改行簡式審判
程序，並判決如下：
    主  文
甲○○犯三人以上共同詐欺取財罪，共拾伍罪，各處有期徒刑壹年
貳月，應執行有期徒刑參年貳月。
林儀宏犯三人以上共同詐欺取財罪，共拾壹罪，各處有期徒刑壹
年貳月，應執行有期徒刑參年。
　　事實及理由
一、本件犯罪事實及證據，除證據部分補充「被告2人於本院準
    備程序、審理中之自白」外，餘均引用檢察官起訴書、追加
    起訴書之記載（如附件）。
二、論罪科刑：
  ㈠核被告2人就起訴及追加起訴部分所為，均係犯刑法第339條
    之4第1項第2款之三人以上共同詐欺取財罪、洗錢防制法第1
    4條第1項之洗錢罪。
　㈡被告2人與所屬詐欺集團成員間，就起訴及追加起訴部分犯
　　行在共同犯罪之意思範圍內，具有相互利用之共同犯意，並
　　各自分擔部分犯罪行為，具有犯意聯絡及行為分擔，均應論
　　以共同正犯。
　㈢被告2人均係以一行為同時觸犯上開罪名，為想像競合犯，應
    依刑法第55條規定，均從一較重之三人以上共同詐欺取財罪
    處斷。
　㈣被告2人就起訴及追加起訴部分所為犯行，其等詐騙對象、施
    用詐術之時間及方式等節，既均有別，顯係基於各別犯意先
    後所為，侵害不同被害人之財產法益，均應予分論併罰。
　㈤按想像競合犯之處斷刑，本質上係「刑之合併」。其所謂從
    一重處斷，乃將想像競合犯組成之評價上數罪，合併為科刑
    一罪，其所對應之刑罰，亦合併其評價上數罪之數法定刑，
    而為一個處斷刑。易言之，想像競合犯侵害數法益者皆成立
    犯罪，論罪時必須輕、重罪併舉論述，同時宣告所犯各罪名
    ，包括各罪有無加重、減免其刑之情形，亦應說明論列，量
    刑時併衡酌輕罪部分量刑事由，評價始為充足，然後依刑法
    第55條前段規定「從一重處斷」，非謂對於其餘各罪可置而
    不論。因此，法院決定處斷刑時，雖以其中最重罪名之法定
    刑，做為裁量之準據，惟於裁量其輕重時，仍應將輕罪合併
    評價在內(最高法院108年度台上字第4405、4408號判決意旨
    參照)。又犯洗錢防制法第14條、15條之罪，在偵查或審判
    中自白者，減輕其刑，洗錢防制法第16條第2項分別定有明
    文。查被告2人於本院準備程序及審理時，均就本案犯行坦
    認不諱，應認被告2人對洗錢行為構成要件事實有所自白，
    原應就其所犯普通洗錢罪，依上開規定減輕其刑，惟被告2
    人所犯一般洗錢罪屬想像競合犯其中之輕罪，亦即被告2人
    就本案犯行係從一重之三人以上共同詐欺取財罪，就被告2
    人此部分想像競合輕罪得減刑部分，依上開說明，應於量刑
    時併為審酌。
　㈥爰以行為人之責任為基礎，審酌被告2人不思以正途賺取所需
    ，竟貪圖不法利益，而為附件所載詐欺行為，造成本案被害
    人之財產損失，所為實值非難，惟被告2人均坦認犯行，兼
    衡其等犯罪之動機、目的、手段、所得利益、所生損害，及
    其等教育程度、家庭經濟狀況等一切情狀，分別量處如主文
    所示之刑暨其等應執行之刑。
　㈦按犯第1項之罪者，應於刑之執行前，令入勞動場所，強制工
    作，其期間為3年，組織犯罪防制條例第3條第3項固定有明
    文，惟上開規定就受處分人之人身自由所為限制，違反憲法
    比例原則及憲法明顯區隔原則之要求，與憲法第8條保障人
    身自由之意旨不符，應自本解釋公布之日(即110年12月10日
    )起失其效力，業經司法院釋字第812號解釋在案。從而，上
    開規定既經司法院大法官認定有違憲之情事，且自解釋公布
    之日起失其效力，本案自無從對被告2人宣告強制工作，併
    予敘明。　　　　
三、公訴意旨另以：被告2人本件所為，亦涉犯組織犯罪防制條
    例第3條第1項後段之參與犯罪組織罪嫌等語。按案件曾經判
    決確定者，應諭知免訴之判決，刑事訴訟法第302條第1款定
    有明文。又行為人於參與同一詐欺集團之多次加重詐欺行為
    ，因部分犯行發覺在後或偵查階段之先後不同，肇致起訴後
    分由不同之法官審理，為裨益法院審理範圍明確、便於事實
    認定，即應以數案中「最先繫屬於法院之案件」為準，以「
    該案件」中之「首次」加重詐欺犯行與參與犯罪組織罪論以
    想像競合。縱該首次犯行非屬事實上之首次，亦因參與犯罪
    組織之繼續行為，已為該案中之首次犯行所包攝，該參與犯
    罪組織行為之評價已獲滿足，自不再重複於他次詐欺犯行中
    再次論罪，俾免於過度評價及悖於一事不再理原則（最高法
    院109 年度台上字第3945號判決意旨參照）。查被告甲○○加
    入本件詐欺集團而涉犯組織犯罪條例第3條第1項後段之參與
    犯罪組織罪等事實，業經臺灣士林地方法院以110年度訴字
    第86號判決確定；被告林儀宏加入本件詐欺集團而涉犯組織
    犯罪條例第3條第1項後段之參與犯罪組織罪等事實，業經臺
    灣新北地方法院以110年度金訴字第134號判處罪刑，上訴後
    經臺灣高等法院110年度上訴字第2266號上訴駁回而確定等
    情，有其2人臺灣高等法院被告前案紀錄表等件在卷可查，
    揆諸前揭說明，為避免重複評價，無從將一參與同一犯罪組
    織行為割裂，再另論一參與犯罪組織罪，又本案被告2人被
    訴之參與犯罪組織罪部分本應諭知免訴，惟公訴意旨認此部
    分與本院上開論罪科刑部分具有想像競合犯之裁判上一罪關
    係，爰不另為免訴之諭知。　　
據上論斷，依刑事訴訟法第273條之1第1項、第299條第1項前段
、第310條之2、第454條第2項，判決如主文。
本案經檢察官葉耀群提起公訴暨追加起訴、檢察官王文成追加起
訴，檢察官鄭雅方到庭執行職務。　
中　　華　　民　　國　  111 　年　　 7　　月　 28  　日
　　　　　　　　　刑事第五庭  法　官  翁毓潔
上正本證明與原本無異。 
如不服本判決應於收受送達後20日內向本院提出上訴書狀，並應
敘述具體理由；其未敘述上訴理由者，應於上訴期間屆滿後20日
內向本院補提理由書（均須按他造當事人之人數附繕本）「切勿
逕送上級法院」。告訴人或被害人如對於本判決不服者，應具備
理由請求檢察官上訴，其上訴期間之計算係以檢察官收受判決正
本之日期為準。 因疫情而遲誤不變期間，得向法院聲請回復原
狀。
                               書記官  張瑜君
中　　華　　民　　國　　111 　年　　7 　　月　　28　　日
附錄本案論罪科刑法條全文：
中華民國刑法第339條之4
犯第339條詐欺罪而有下列情形之一者，處1年以上7年以下有期
徒刑，得併科100萬元以下罰金：
一、冒用政府機關或公務員名義犯之。
二、三人以上共同犯之。
三、以廣播電視、電子通訊、網際網路或其他媒體等傳播工具，
    對公眾散布而犯之。
前項之未遂犯罰之。
洗錢防制法第2條
本法所稱洗錢，指下列行為：
一、意圖掩飾或隱匿特定犯罪所得來源，或使他人逃避刑事追訴
    ，而移轉或變更特定犯罪所得。
二、掩飾或隱匿特定犯罪所得之本質、來源、去向、所在、所有
    權、處分權或其他權益者。
三、收受、持有或使用他人之特定犯罪所得。
洗錢防制法第14條
有第二條各款所列洗錢行為者，處7年以下有期徒刑，併科新臺
幣5百萬元以下罰金。
前項之未遂犯罰之。
前二項情形，不得科以超過其特定犯罪所定最重本刑之刑。